【裁判字號】    99,抗,94
【裁判日期】    990630
【裁判案由】    拍賣抵押物
【裁判全文】
臺灣桃園地方法院民事裁定                99年度抗字第94號
抗  告  人  甲○○
相  對  人  乙○○
上列當事人間聲請拍賣抵押物事件，抗告人對於民國99年5 月13
日本院簡易庭司法事務官所為99年度司拍字第331 號裁定提起抗
告，本院裁定如下：
    主  文
抗告駁回。
抗告程序費用新台幣壹仟元由抗告人負擔。
    理  由
一、本件抗告意旨略以：抗告人於92年3月5日以其所有如原裁定
    附表所示之不動產（下稱系爭不動產），為第三人黃國明向
    相對人借款債務之擔保，遂設定最高限額新台幣（下同）48
    0 萬元之抵押權與相對人，約定待訴外人正于工程股份有限
    公司承攬之工程完成並退回履約保證金時，相對人應將系爭
    抵押權設定塗銷並歸還系爭不動產。嗣該工程已於95年12月
    31日完成，並於96年初已退還履約保證金與相對人，故相對
    人理應歸還系爭不動產及相關文件，不得據以相對人與第三
    人黃國明間另有債務未清償為由，而聲請原審法院拍賣系爭
    不動產。為此，爰訴請廢棄原裁定等語。
二、按抵押權人，於債權已屆清償期，而未受清償者，得聲請法
    院，拍賣抵押物，就其賣得價金而受清償，民法第873 條定
    有明文。次按抵押權人聲請拍賣抵押物之裁定，係屬非訟事
    件，祗須其抵押權已依法登記，並依登記之清償期業已屆至
    而未受清償時，法院即應為准許拍賣抵押物之裁定，如對於
    此項法律關係有爭執者，應由有爭執之人提起訴訟，以求解
    決，不得僅依抗告程序聲明其有爭執，並據為廢棄拍賣裁定
    之理由（最高法院58年台抗字第524 號、51年台抗字第269
    號判例可資參照）。
三、經查，本件相對人主張抗告人於92年3月5日以系爭不動產為
    向相對人所負債務之擔保，設定最高限額480 萬元之抵押權
    ，依法登記在案。茲抗告人對相對人負債400 萬元，已屆清
    償期而未為清償，為此聲請准予拍賣抵押物，並提出土地登
    記第二類謄本、他項權利證明書、他項權利移轉／變更契約
    書、抵押權設定契約書、本票等件影本為證。準此，相對人
    對於系爭不動產之抵押權，已依法登記，且受擔保之債權已
    屆清償期而未受清償，是原審法院據以准許相對人拍賣抵押
    物之聲請，並無不當。至抗告意旨所稱：系爭抵押權所擔保
    之債權，已因相對人取回工程履約保證金而消滅等情，即令
    屬實，仍屬抗告人與相對人間實體上法律關係之爭執問題，
    依上開判例意旨，應由抗告人另行提起訴訟，以資解決，本
    件非訟程序不得加以審究，抗告意旨求予廢棄原裁定，為無
    理由，應予駁回。
四、據上論結，本件抗告為無理由，依非訟事件法第46條、第21
    條第2 項、第24條第1項，民事訴訟法第495條之1第1項、第
    449條第1項、第95條、第78條，裁定如主文。
中    華    民    國    99    年     6    月    30    日
                民事第一庭  審判長法  官  郭琇玲
                                  法  官  陳振嘉
                                  法  官  吳爭奇
以上正本係照原本作成。
本裁定除以適用法規顯有錯誤為理由，並經本院許可外，不得再
抗告。如提起再抗告，應於收受後10日內，向本院提出再抗告狀
，並繳納再抗告費新台幣1,000 元。
中    華    民    國    99    年    7     月    1     日
                                  書記官  黃瓊儀

司法院資訊處製作；財團法人民間司法改革基金會備份。
